【裁判字號】    98,上重訴,30
【裁判日期】    980730
【裁判案由】    殺人等
【裁判全文】
臺灣高等法院臺中分院刑事判決        98年度上重訴字第30號
                                    98年度上訴字第1221號
                                    98年度上訴字第1222號
上  訴  人  臺灣臺中地方法院檢察署檢察官
上  訴  人
即  被  告  詹宏偉
選任辯護人  張豐守律師
            張淑琪律師
上  訴  人
即  被  告  乙○○
選任辯護人  熊治璿律師
            張庭禎律師
            鄭志誠律師
上  訴  人
即  被  告  丙○○
選任辯護人  盧昱成律師
上  訴  人
即  被  告  甲○○
指定辯護人  韓銘峰律師
上  訴  人
即  被  告  己○○
選任辯護人  林伸全律師（法律扶助）
被      告  丁○○
指定辯護人  許盟志律師
被      告  庚○○
指定辯護人  陳昭宜律師
上列上訴人等因被告等殺人等案件，不服臺灣臺中地方法院97年
度交易字第358號、97年度重訴字第4716號、98年度重訴字第832
號，中華民國98年4月13日第一審判決（起訴案號：臺灣臺中地
方法院檢察署97年度偵字第5320號，併辦案號：97年度偵字第
23788、24638、27126號、98年度偵字第11541號，追加起訴案號
：97年度偵字第23788、24638號、98年度偵字第4825、4826號）
，提起上訴，本院判決如下：
    主  文
原判決關於詹宏偉共同殺人及所定執行刑部分撤銷。
詹宏偉共同殺人，處有期徒刑拾年。
其他上訴均駁回。
詹宏偉撤銷改判部分與上訴駁回部分，應執行有期徒刑拾肆年。
    事  實
一、乙○○、丙○○係張國鍾之異姓弟妹，張國鍾分別於附表編
    號一至四「生效日期」欄所示時間，投保各該表列保險，且
    各該保險之保險費自承保日起，均由乙○○以支票或信用卡
    或現金方式支付。
二、乙○○於民國（下同）96年6月間，搬至臺中縣神岡鄉○○
    村○○路77巷6號，與丙○○及張國鍾共住。乙○○因積欠
    民間新臺幣（下同）四、五百萬元之債務，丙○○亦積欠一
    、二百萬元之債務，均缺錢花用，復與乙○○因不滿張國鍾
    遊手好閒，不斷向家人索取生活費用，又為謀取如附表編號
    一至四之鉅額保險金及若以自小客車撞死張國鍾後尚可領取
    強制汽車責任保險理賠金，遂共同起意買兇殺害張國鍾，推
    由丙○○負責尋找下手行兇之人。丙○○乃向其鄰居友人甲○○提及此事，經甲○○居間聯繫後，丙○○與己○○合意
    以五百九十萬元為代價（其中一百五十萬元係強制汽車責任
    保險之理賠金），由己○○找人以製造假車禍真殺人之方式
    ，共同遂行殺害張國鍾再詐取保險金之計謀（下稱「假車禍
    真殺人」以詐領保險理賠金之犯罪計劃）。而為實施上開犯
    罪計劃，己○○經由友人介紹，在丁○○（前於85年間因竊
    盜罪，經臺灣新竹地方法院以85年度易字第3097號判決判處
    有期徒刑一年二月，緩刑五年確定，嗣因於緩刑期間另犯竊
    盜罪，遭撤銷緩刑，自92年2年18日入監執行，於92年11 月
    5日縮短刑期假釋出監付保護管束，迄93年4月1日期滿未經
    撤銷，視為執行完畢）位於臺中縣大雅鄉○○路○段358 號
    之按摩店，結識丁○○及詹宏偉，並告知渠等有業主欲製造
    假車禍殺害張國鍾以詐取保險金之計劃，且應允丁○○可朋
    分報酬一百萬元、詹宏偉可分得報酬一百五十萬元，丁○○
    、詹宏偉聽聞事成之後代價頗豐，均同意參與。乙○○、丙○○、甲○○、己○○、丁○○與詹宏偉即共同基於殺人之
    犯意聯絡，接續以下列手段，逐步實現殺人之目的：
  (一)於97年1月17日，由詹宏偉駕駛丁○○所有車牌號碼4368－
    WD號吉普車，搭載丁○○，尾隨張國鍾。在臺中縣之清泉崗
    附近，由詹宏偉駕車撞擊張國鍾所騎乘之車牌號碼TAN－217
    號機車後，隨即離去，惟張國鍾倒地後雖受有臉部開放性傷
    口、臉、頭皮及頸之挫傷（眼除外）、膝、腿（大腿除外）
    及足踝開放性傷口等傷害，但經送往大雅清泉醫院就醫後，
    並無大礙（下稱「第一次撞傷被害人張國鍾」）。
  (二)復於97年1月24日20時30分許，由詹宏偉向順豐小客車租賃
    股份有限公司承租車牌號碼0082－SC號自小客車，再於租車
    後至翌日（25日）21時許返還該車前之某時，由詹宏偉駕駛
    上開租得之自小客車，己○○另駕駛一部車，一同前往張國
    鍾住處附近，勘察地形（下稱「第二次勘察地形」，公訴人
    誤為詹宏偉與己○○駕駛上開車牌號碼4368號－WD號吉普車
    尾隨張國鍾，伺機要自後追撞張國鍾所騎乘之車輛，而以此
    方式著手殺人之犯行，最後因跟丟張國鍾而未得逞）。
  (三)之後，於97年1月25日至28日前之某時，詹宏偉偕同友人庚○○前往丁○○之按摩店，與己○○、丁○○討論於97年1
    月28日「假車禍真殺人」以詐領保險理賠金之犯罪計劃之分
    工細節，庚○○在知情後，竟亦共同基於犯意之聯絡，同意
    參與。經渠等商討結果，決定由詹宏偉租車搭載庚○○，而
    丁○○、己○○則各自駕駛車輛，由詹宏偉先駕車撞擊張國
    鍾，若未撞死，再由丁○○、己○○依序追撞張國鍾，以達
    殺人之目的。迨97年1月28日15時許，詹宏偉先向順豐小客
    車租賃股份有限公司承租車牌號碼J6－9028號自小客車（車
    主係不知情之謝志宏），並於同日18時許，駕駛該自小客車
    搭載庚○○，丁○○另駕駛上開車牌號碼4368－WD號吉普車
    在臺中縣神岡鄉○○路之圳堵營區即張國鍾住處附近等待，
    己○○則在距張國鍾住處不遠之臺中縣神岡鄉○○路575巷
    50號自家居所觀察張國鍾之動向。不久，張國鍾從住家出門
    ，己○○即於同日18時17分、26分許，接續以其所有之門號
    0000000000號行動電話，撥打甲○○所有之門號0000000000
    號，向鄰近張國鍾住處之甲○○確認張國鍾已出門後（起訴
    書誤為係甲○○撥打給己○○），立即通知詹宏偉、丁○○
    ，並自家中駕車出發前往張國鍾住家，確認張國鍾確實有出
    門，以依原定計劃執行。同日18時30分許，詹宏偉在等候處
    見張國鍾騎乘車牌號碼TAN－217號機車出現後，隨即駕車搭
    載庚○○尾隨在後，沿臺中縣神岡鄉○○路由西往東方向行
    駛，行至中平路圳堵營區旁之電桿中平幹11處，即自後加速
    追撞張國鍾，未料，張國鍾遭撞擊倒地後並未立即死亡，丁○○在後見狀，隨即駕駛車牌號碼4368－WD號吉普車快速駛
    近張國鍾，並撞擊之（公訴人誤為輾過張國鍾），而後迅速
    離去；己○○行抵前開肇事現場，先在現場簡單指揮交通，
    並確認張國鍾已死亡後，即先駕車離去。而詹宏偉在追撞張
    國鍾後，與庚○○立即下車查看（公訴人誤認庚○○亦離去
    ），詹宏偉並隨即於同日18時30分45秒撥打110報警，在未
    經有偵查權之機關或公務員發覺為犯嫌前，向警方陳明其為
    車禍肇事者，並願接受裁判。嗣張國鍾送醫後，仍因上開車
    禍造成頭胸部外傷，導致顱內出血及胸腔出血，於同日18
    時36分許傷重不治死亡（下稱「第三次撞死被害人張國鍾」
    ）。
三、在張國鍾被撞斃後，乙○○、丙○○、甲○○、己○○、丁○○、詹宏偉與庚○○為按原定計劃詐領如附表編號一至四
    所示保險之理賠金及如附表編號五所示之強制汽車責任保險
    之理賠金，以利朋分，乃又共同基於意圖為自己不法所有之
    犯意聯絡，由乙○○親自或指示不知情之吳月麗，先後於附
    表編號一至四所示申請日期，以自己、邱元鴻及邱元政之法
    定代理人之名義，向美國安泰人壽保險股份有限公司臺灣分
    公司、南山人壽保險股份有限公司、紐西蘭商康健人壽保險
    股份有限公司臺灣分公司詐稱張國鍾因車禍意外死亡，而申
    請理賠；另由丙○○於附表編號五所示申請日期，向第一產
    物保險股份有限公司詐稱張國鍾因車禍意外死亡，申請強制
    汽車責任保險理賠。因上開四家保險公司均不知前述假車禍
    真殺人之計劃，皆陷於錯誤，先後於附表編號一至五所示「
    給付理賠金日期」，將表列「給付金額及方式」欄所載金額
    匯至乙○○、邱元鴻及邱元政之帳戶內（詳如附表所示），
    共計一千九百五十萬六千零五十八元（起訴書加計美國安泰
    人壽保險股份有限公司臺灣分公司退還溢繳保險費四萬零一
    百二十三元，總金額誤為一千九百五十四萬六千一百八十一
    元）。乙○○、吳月麗及甲○○隨即以現金、轉匯、轉存方
    式提領上開保險金（詳如附件資金流向表），乙○○將約八
    百萬元之保險金交付丙○○，而甲○○自丙○○處分得十二
    萬元，另將丙○○分三次所交付之買兇報酬二百五十萬元、
    一百九十萬元、一百五十萬元，合計五百九十萬元，除扣除
    己○○積欠甲○○之五十萬元外，餘均轉交己○○。由於詹
    宏偉並未撞死張國鍾，己○○遂未依原約定報酬給付詹宏偉
    一百五十萬元，而僅交予詹宏偉價值二十五萬元之車輛一部
    及每次三千至五千元不等合計十幾萬元之現款；另支付丁○○九十萬元（其中十萬元又向丁○○借用，故丁○○實拿八
    十萬元）；庚○○則未分得任何利益。嗣因詹宏偉未能領得
    原先約定之全數報酬一百五十萬元，乃透過不知情之友人居
    間與己○○、丙○○等人協調，在場與聞者認事有蹊蹺，遂
    向警方檢舉而循線查悉上情。
四、案經內政部警政署刑事警察局移送及南山人壽保險股份有限
    公司、安泰人壽保險股份有限公司訴由臺灣臺中地方法院檢
    察署檢察官偵查起訴、移送併辦及追加起訴。
    理  由
一、證據能力部分：
  (一)被告乙○○辯稱：伊於警詢及偵查中只是把伊後來知道的情
    形說出來，筆錄卻記成伊事前知道，且伊無負債，偵查中檢
    察官問到「為何要買兇」時會回答欠四、五百萬元等語，是
    警察叫伊說有欠四、五百萬元，就照警詢筆錄陳述就好，檢
    察官會從輕量刑云云。然按被告之自白，非出於強暴、脅迫
    、利誘、詐欺、疲勞訊問、違法羈押或其他不正之方法，且
    與事實相符者，得為證據。刑事訴訟法第156條第1項定有明
    文。觀諸被告乙○○於警詢及偵查中應訊時之筆錄記載，單
    從各該筆錄問答所顯現之形式上紀錄內容，並查無警方或檢
    察官有何出於利誘或以不當誘導方式取供之情狀。尤以被告
    乙○○亦自承：製作警詢筆錄時，警察只是希望伊訊問時配
    合一點，並沒有跟伊說要怎麼回答等語（原審重訴字第4716
    號卷(一)第106頁反面），辯護人亦辯護稱：調查員對於重要
    問題之詢問，均先告以多種答案後，由被告乙○○選擇，被
    告乙○○在未為明瞭及思索下，即以事後所知之過程回答等
    語（原審重訴字第4716號卷(二)第57頁），可知警方詢問被告
    乙○○時，並無以誘導之不法方式，取得被告乙○○自白之
    情事。再者，被告乙○○之選任辯護人經拷貝被告乙○○於
    警詢及偵查中之應訊光碟後，經自行勘驗結果，對於被告乙○○各次警詢筆錄及偵訊筆錄之記載內容，亦未發現有記錄
    不實，或曲解被告供述意旨，或被告乙○○係遭強暴、脅迫
    、利誘、詐欺、疲勞訊問、違法羈押或其他不正之方法取供
    之具體事證。則被告乙○○於警詢及偵查中所為與前揭犯罪
    事實相符之自白，自得採為本案之證據。
  (二)被告庚○○辯稱：伊於警詢時會供稱知情，是因為警察說要
    按照詹宏偉的陳述，才不會變成偽造事實，多一條罪，故於
    偵查中，也不敢跟檢察官說警詢時是按詹宏偉所講的來陳述
    ，且誤以為自己在上開車禍發生時，有坐在詹宏偉車上，算
    是被強制參加，且後來也知道是假車禍，故認為自己這樣也
    有參與，才會於偵查中認罪云云。但查，被告庚○○於97年
    10月8日之警詢筆錄，係當日13時40分許至15時20分許由內
    政部警政署刑事警察局偵查佐曾漢潮詢問、小隊長林憲聲紀
    錄；被告詹宏偉於當日之警詢筆錄則係16時許至18時25分許
    ，亦由偵查佐曾漢潮詢問、小隊長林憲聲紀錄之事實，有該
    二份警詢筆錄在卷可佐（警卷第1至5頁、第9至14頁），由
    於偵查佐曾滿潮、小隊長林憲聲不可能同時製作被告庚○○
    、詹宏偉之警詢筆錄，故可確定被告庚○○之上開警詢筆錄
    ，係早於被告詹宏偉之前開警詢筆錄而製作，被告庚○○辯
    稱：是警察要伊說的跟詹宏偉一樣，否則會多一條偽造事實
    的罪云云，已與筆錄之記載不符。另再比對被告庚○○及詹
    宏偉之上開警詢筆錄內容及於偵查中之供述，可知被告庚○○就自己在第三次撞死被害人張國鍾之前幾日即已知情並參
    與之過程、細節，均供述綦詳，許多情節在被告詹宏偉之前
    開警詢筆錄、97年10月8日之偵訊筆錄中，均未曾提及，顯
    無被告詹宏偉之陳述可資參考，準此，被告庚○○上開所辯
    ，更屬無稽。此外，又查無任何證據可證被告庚○○於警詢
    及偵查中之供述，有何非出於自由意志，或遭強暴、脅迫、
    利誘、詐欺、疲勞訊問、違法羈押或其他不正之方法而取得
    之情事，自得為本案之證據。
  (三)被告甲○○於警詢時關於其是否為被告丙○○與己○○間之
    中間人、被告丙○○給付之十二萬元是否為其擔任中間人之
    紅包等節，與其於審理時之供述或證詞不符。但審酌警方在
    接獲證人K01之檢舉後，循線追查結果，因認被告甲○○涉
    有重嫌，故持搜索票，於97年10月8日至被告甲○○位在臺
    中縣神岡鄉○○路91巷13號住處執行搜索，扣得與掌握之線
    報資料相符之行動電話一支，被告甲○○因而前往內政部刑
    事警察局中部打擊犯罪中心，製作二份警詢筆錄，有偵查報
    告（97年度聲監字第927號卷第6至8頁）、法院搜索票、內
    政部警政署刑事警察局搜索筆錄暨扣押物品目錄表可稽（警
    卷第112至115頁），依被告甲○○之前開二次警詢筆錄內容
    ，並無任何跡證顯示被告甲○○有遭強暴、脅迫、利誘、詐
    欺、疲勞訊問、違法羈押或以其他不正之方法取供，致反於
    真意而為陳述之情事，堪認該項警詢筆錄具有特別可信之情
    況，可作為本案之證據。
  (四)查被告乙○○以外之其餘六名被告於偵查中，均已係成年人
    ，於檢察官訊問時應答均正常，亦查無渠等六人遭違法取供
    或非出於自由意志陳述之情狀，則被告乙○○以外之其餘六
    名被告於偵查中之供述，得具有證據能力。
二、查犯罪事實欄一及犯罪事實欄三關於申請如附表編號一至五
    所示保險理賠金，及如附件之資金流向表等事實，均據被告
    乙○○、丙○○坦承不諱，復為被告己○○、丁○○、詹宏
    偉、甲○○所不爭執，又經告訴人南山人壽保險股份有限公
    司具狀指訴綦詳（97年度偵字第24638號卷第1至4頁），另
    經證人吳月麗於偵查中結證無訛（97年度偵字第23788號卷
    第31至33頁），並有被害人張國鍾之全戶基本資料、法務部
    －保險犯罪防治通報資訊連結作業查詢資料、壽險公會投保
    紀錄查詢表、如附表所示投保及申請理賠資料、彰化商業銀
    行新明分行函附之邱元政帳戶歷史交易明細表、被告乙○○
    臺中郵局池上郵局帳戶之客戶歷史交易清單、被告乙○○合
    作金庫銀行神岡分行帳戶之分戶交易明細表、邱元鴻楊梅高
    榮郵局帳戶之客戶歷史交易清單、提款單（以上附於97年度
    他字第3307號卷第10、16、151至153、156至276、300、304
    、311、317、322、325、328、381至384、387、404、409頁
    ）、郵政跨行匯款申請書、合作金庫商業銀行大額通貨交易
    登錄及補建資料交易（以上附於警卷第54至58頁）附卷可稽
    ，堪認定屬實。
三、次查：
  (一)上揭犯罪事實欄二部分及犯罪事實欄三關於領得如附表所示
    理賠金之經過，被告乙○○、丙○○、己○○、丁○○、詹
    宏偉朋分情形，暨本案查獲之過程等事實，有下列證據可證
    ：
    1.被告丙○○、己○○、丁○○、詹宏偉於原審審理時均為
      認罪之陳述。
    2.被告詹宏偉於第三次撞死被害人張國鍾時所租用之車牌號
      碼J6－9028號自小客車，係證人謝志宏所有放在順豐小客
      車租賃股份有限公司出租之車輛，業據證人謝志宏於偵查
      中結證無訛（97年度偵字第23788號卷第38頁），並有順
      豐小客車租賃股份有限公司租車契約（J6－9028號自小客
      車）在卷可憑（97年度偵字第23788號卷第41頁）。又第
      三次撞死被害人張國鍾現場之情形，亦經據報前往處理之
      警員即證人李塗盛於偵查中證述明確（97年度偵字第
      23788號卷第22至23頁）。被告詹宏偉並自承追撞被害人
      張國鍾後，與同案被告庚○○立即下車查看，其並隨即撥
      打110報警等情。而被害人張國鍾於97年1月28日因該車禍
      造成頭胸部外傷，導致顱內出血及胸腔出血，於97年1月
      28日18時36分許傷重不治死亡，業經臺灣臺中地方法院檢
      察署檢察官督同檢驗員相驗屬實，並有相驗筆錄、臺灣臺
      中地方法院檢察署相驗屍體證明書、相驗照片、檢驗報告
      書（附於97年度相字第171號卷內）存卷可查。
    3.本案假車禍真殺人之查獲經過，則經證人K01（年籍詳卷
      ）於偵查中就居中協調被告詹宏偉與己○○、丙○○間本
      案報酬而懷疑其中涉有不法，乃向警方檢舉之情形，具結
      證述綦詳（97年度他字第3307號卷第423至425頁），並有
      偵查報告（97年度偵字第3307號偵查卷第5、6頁）及警方
      於接獲證人K01檢舉後之蒐證照片（97年度警聲搜字第
      4546號卷第50至55頁）在卷可佐。此外，尚有車牌號碼
      TAN－217號機車、車牌號碼J6－9028號自小客車之車籍查
      詢－基本資料詳細畫面（以上附於97年度他字第3307號卷
      第9、11頁）、道路交通事故現場圖、道路交通事故調查
      報告表(一)(二)、清泉綜合醫院法醫參考病歷摘要、第三次撞
      死被害人張國鍾之車禍現場照片（以上附於97年度相字第
      171號卷內）、順豐小客車租賃股份有限公司租車契約（
      0082－SC號自小客車）、清泉醫院函附之被害人張國鍾病
      歷資料（以上附於原審重訴字第4716號卷(二)第31至40頁、
      第93至99頁）、行動電話通信監察譯文（97年度警聲搜字
      第4546號卷第20至36頁、警卷第61、62頁）附卷可稽。
  (二)被告詹宏偉於原審97年11月20日訊問時，對於第一次撞傷被
    害人張國鍾及第二次跟丟被害人張國鍾之發生先後，供述之
    次序雖與前揭犯罪事實欄認定之次序先後顛倒，另就所使用
    之車輛亦為迥異於前揭犯罪事實之陳述（原審重訴字第4716
    號卷(一)第20頁反面），但經原審函調被告詹宏偉向順豐小客
    車租賃公司租車之資料及被害人張國鍾被撞受傷至大雅清泉
    醫院就醫紀錄後，被告詹宏偉業於98年3月17日原審審理時
    更正供述如前揭犯罪事實所載（原審重訴字第4716號卷(二)第
    117頁反面），核與被告己○○、丁○○之陳述相符，堪信
    被告詹宏偉嗣後更正之供詞方符實情，足以採信。
  (三)被告丁○○於原審審理時雖供稱：第一次撞傷被害人張國鍾
    時，詹宏偉係駕駛伊所有之上開吉普車，伊則另外開一輛承
    租之車子云云（原審重訴字第4716號卷(一)第37頁）。但被告
    詹宏偉、己○○於原審則均供稱：詹宏偉係駕駛丁○○所有
    車牌號碼4368－WD號吉普車，搭載丁○○，撞傷被害人張國
    鍾等語（原審重訴字第4716號卷(一)第20頁反面、第33頁反面
    ），渠二人就此部分之供述一致，參以被告丁○○既亦承認
    被告詹宏偉係駕駛其所有之上開吉普車，則被告丁○○一同
    搭乘前往，顯較合於情理，縱使被告詹宏偉、丁○○要各自
    開車，亦以由被告詹宏偉另外承租車輛，被告丁○○駕駛自
    己所有之上開吉普車，較符常情。因此，應認被告詹宏偉、
    己○○之上開供述，方合於事實，堪予採信。
  (四)公訴人雖認被告丁○○駕車向前輾過倒地之被害人張國鍾等
    情，被告詹宏偉亦供稱：第三次撞死被害人張國鍾時，伊原
    本只是撞傷被害人張國鍾，馬上下車報警，卻見原本跟在伊
    車後之丁○○立刻駕車倒車輾過被害人張國鍾云云（原審重
    訴字第4716號卷(一)第20頁反面），但被告丁○○已堅詞否認
    ，辯稱：伊只是將車子開靠近被害人張國鍾，想要將之壓傷
    ，伊不知有無壓傷，依檢察官相驗時並沒有在被害人張國鍾
    身上發現別的車子的痕跡或輪胎痕跡，尤其伊開的是吉普車
    ，如果輾過被害人張國鍾，不可能不留下痕跡，可知伊並未
    輾過被害人張國鍾等語（原審重訴字第4716號卷(一)第36頁反
    面、第37頁）。經觀之臺灣臺中地方法院檢察署97年度相字
    第171號卷中之相驗筆錄、相驗照片、檢驗報告書，並無跡
    證顯示被害人張國鍾有遭吉普車輾過之事實，則公訴人以被
    告詹宏偉之供述，而遽認被告丁○○有駕車輾過被害人張國
    鍾，已非可採。且被告庚○○於原審準備程序時供稱：詹宏
    偉駕車撞倒被害人張國鍾後，伊與詹宏偉均立即下車，原本
    伊要走過去看，但有一部吉普車衝過來，因為燈光很刺眼，
    所以沒有看到撞到的情形，但有聽到車子撞擊的聲音，該吉
    普車經過後，被害人張國鍾原本坐立著的就躺下來，該吉普
    車就跑掉了等語（原審重訴字第4716號卷(一)第22頁反面），
    堪認被告丁○○駕駛上開吉普車快速駛近被害人張國鍾後，
    確有碰撞到被害人張國鍾，而非輾過被害人張國鍾，應臻明
    確，足以認定。
  (五)被告丙○○於原審及本院審理時均為認罪之陳述，然又辯稱
    ：伊只與甲○○協議殺害被害人張國鍾以領取保險金，但事
    前對於甲○○是以何種方法、找何人所為及行兇次數均不知
    悉，對於甲○○與己○○之協議亦不知情，故對於第一次撞
    傷被害人張國鍾及第二次勘察地形之事實，並無犯意聯絡云
    云（原審重訴字第4716號卷(一)第121、122頁）。但按共同正
    犯之意思聯絡，原不以數人間直接發生者為限，即有間接之
    聯絡者，亦包括在內。被告丙○○係本案「假車禍真殺人」
    以詐領保險理賠金之犯罪計劃之起議者，並委由被告甲○○
    代尋行兇者，與行兇者間之聯繫事宜，亦均委由被告甲○○
    處理，對於行兇者於何時、如何執行上開犯罪計劃，係全權
    交由行兇者決定及執行，被告丙○○本身並無特別之指示，
    而被告己○○、丁○○、詹宏偉就第一次撞傷被害人張國鍾
    、第二次勘察地形之作為，並未超出被告丙○○原所委辦之
    犯罪計劃，或逾越被告丙○○委託之意旨，顯仍在被告丙○○原本之殺人犯意內，是關於第一次撞傷被害人張國鍾、第
    二次勘察地形，被告丙○○仍應就該二部分行為負責。
  (六)被告乙○○否認共犯上開犯行，辯稱：伊事先不知情，伊
    與己○○、丁○○、詹宏偉、庚○○均不認識，本案進行過
    程中，亦未參與任何謀議。伊是於97年1月28日發生車禍，
    且提出如附表編號一至四之保險理賠申請後，理賠金即將核
    撥下來時，丙○○才告知係透過甲○○製造假車禍來請領理
    賠，伊心裡很掙扎，因為已經失去一個大哥，如果報警，就
    會再失去一個姊姊，就選擇不報警，仍然去請領理賠金。
    十五年前投保時，伊父親就安泰、喬治亞這兩份保險有表示
    希望留一份給丙○○，故伊於請領保險後，才會將其中一份
    六百五十萬元之保險金給丙○○云云。而被告丙○○於審理
    時亦附和之，供稱：伊事前並沒有告訴乙○○要把被害人張
    國鍾做掉來請領保險金之事，是97年1月28日撞死被害人張
    國鍾後，才告訴乙○○是伊叫人把被害人張國鍾做掉之事情
    （原審重訴字第4716號卷(一)第28頁、本院上重訴字第30號卷
    (二)第44頁反面、第45頁）；另被告甲○○於原審審理時亦結
    證稱：伊想說丙○○、乙○○是姊弟，應該會知道本件假車
    禍真殺人之計劃，又聽丙○○說乙○○有欠地下錢莊錢，才
    自己聯想，於警詢及偵查中答稱乙○○亦有參與，實際上伊
    不知道乙○○有無參與本案，乙○○也沒有跟伊提過此事等
    語。但查，被告乙○○如何與被告丙○○共謀本案「假車禍
    真殺人」以詐領保險理賠金之犯罪計劃，且第一次係撞傷被
    害人張國鍾，97年1月28日則將被害人張國鍾撞死，並以被
    害人張國鍾因車禍意外身亡為由，請領如附表編號一至四所
    示保險理賠金，又受被告丙○○委託辦理如附表編號五所示
    保險理賠金之領取手續等事實，業據其於警詢、偵查中及於
    97年10月8日原審羈押訊問時，迭次就與前揭犯罪事實相符
    之情節，坦承不諱（警卷第46至50頁、97年度偵字第23788
    號卷第81至84頁、原審聲羈字第1563號卷第9至10頁），核
    與被告甲○○、丙○○於偵查中（97年度偵字第23788號卷
    第106至110頁、第120至123頁）、97年10月8日原審羈押訊
    問時（原審聲羈字第1563號卷第9至10頁）所供述之情節，
    大致相符。又觀諸被告甲○○、己○○、丙○○、乙○○之
    通訊監察譯文（警卷第70至86頁），可知被告己○○發現本
    案「假車禍真殺人」以詐領保險理賠金之犯罪計劃推由被告
    詹宏偉以一般車禍過失致死案件承擔，可能已遭警懷疑案情
    不單純，遂於97年8月20日上午10時7分28秒傳送簡訊：「小
    妹，事態之嚴重無法用電話講，有空跟她（指丙○○）出門
    ，約個地方見面再聊了」等訊息給被告甲○○，被告甲○○
    旋於同日上午10時7分58秒撥打電話給被告丙○○（未接通
    ），被告丙○○再於同日上午10時35分13秒撥打電話給被告
    乙○○（未接通），之後被告丙○○於同日中午12時35分40
    秒又撥打電話給被告乙○○，對話如下（被告丙○○下稱「
    蘭」，被告乙○○下稱「欽」）：
      蘭：剛剛「小慈」（指甲○○）打電話來好像說狀況不太
          好！她可能馬上來我這裡啦
      欽：這樣喔
      蘭：嘿啊
      欽：啊狀況不好現在要怎處理？
      蘭：現在聽她看怎樣講啊！她只講這樣而已啊！
      欽：她有過去就對了！那是到底是誰抓的（指揭發檢舉）
          ？
      蘭：不知道啊！現在就是還不知道
      欽：這樣啊
      蘭：現在就是知道狀況不好！就...可能她會來我家！我
          就快回來了
      欽：好！啊妳跟小慈講！... 我沒跟她接觸！妳知道喔！
      蘭：有啦！我昨晚就有跟她講了啦！到我這裡斬（停？）
          啦
      欽：嘿啦
    之後，於同日中午12時54分54秒，被告丙○○又撥打電話給
    被告乙○○，告以「我現在一個小時要跟阿國（按指己○○
    ）見面」等語。依上開對話內容可知，被告乙○○對於本案
    「假車禍真殺人」以詐領保險理賠金之犯罪計劃，顯非事前
    不知情。雖被告丙○○在本院作證：所謂「到我這裡斬」，
    意思是說因為這件事情是我做的，與乙○○無關，當然是說
    到我這裡斬云云（本院上重訴字第30號卷(二)第45頁），但被
    告乙○○若真不知情而全無關涉，豈需特別交代被告丙○○
    要跟被告甲○○講清楚「我沒跟她接觸」等語？被告丙○○
    又怎可能會回稱：「到我這裡斬啦」等語，是被告丙○○所
    謂「到我這裡斬」之語，其用意明顯是在安撫被告乙○○，
    如果被告乙○○被追究責任，被告丙○○將予承擔，只會到
    被告丙○○為止，不會再牽扯出被告乙○○。是以上開通聯
    內容，更足以佐證被告乙○○、甲○○前於警詢、偵查中，
    被告丙○○於偵查中及渠三人於97年10月8日原審羈押訊問
    時所為關於被告乙○○亦有共同參與本案「假車禍真殺人」
    以詐領保險理賠金之犯罪計劃之陳述，不僅互核一致，且確
    有所據。況且，被告乙○○於警詢及偵查中所為對於本案「
    假車禍真殺人」以詐領保險理賠金之犯罪計劃於何時、如何
    萌生犯意、如何開始找人執行計劃、犯罪之動機等，均供述
    明確，倘若被告乙○○未參與上開犯罪計劃，僅係於97年1
    月28日被害人張國鍾被撞死後，聽聞被告丙○○之轉述，當
    無可能就上開犯罪計劃委由被告己○○實施前，如何與被告
    丙○○生起犯意、如何開始找人執行計劃、犯罪動機等細節
    ，亦詳予供述。而涉嫌殺人，罪責重大，將受嚴厲之司法制
    裁，當可預見，衡情，被告乙○○若真無參與上開犯罪計劃
    ，絕無可能甘冒自己身陷囹圄之風險，故意虛捏自己亦有共
    同謀議、參與之假象。且被告乙○○若只是聽聞被告丙○○
    之轉述，而非自己亦有共同參與，則於警詢、檢察官訊問時
    及原審法官為羈押訊問時，有多次機會可以自清，詎被告乙○○竟不曾就自己涉案加以澄清，甚者，在檢察官訊問時更
    自承：「我知道做錯了，但是沒辦法，我缺錢」等語。綜上
    種種，堪認被告乙○○前於警詢、偵查中及原審於97年10月
    8日羈押訊問時所為與前揭犯罪事實相符之自白，確與事實
    相符，堪予採信。被告乙○○於原審及本院審理時翻異前詞
    ，否認犯行，並辯稱：伊對外並無負債，在警詢及偵查中自
    白積欠四、五百萬元，並非實在，伊無殺害張國鍾、詐領保
    險金之動機云云，並請求本院向財團法人金融聯合徵信中心
    函查個人之信用紀錄，而經本院函查結果，依該中心函覆（
    本院上重訴字第30號卷(二)第32頁），固無被告乙○○負債之
    資訊，惟此僅係透過一般、正常交易平台產生之金融債信紀
    錄，至於被告乙○○有無向非法管道之地下錢莊或民間為借
    貸，則非該中心所能知悉。查被告乙○○於97年10月8日在
    警局接受調查，被詢及所領用之保險金分別花在何處時，答
    稱：「我總共自己收到約一千一百萬元左右，大部分用在房
    屋款三百八十萬元，車子部分八十萬元，定存約一百六十萬
    元，其他的錢用於生活上的支出還有清償債務，清償債務部
    分約有一二百萬元，我尚有兩三百萬元的債務尚未清償」等
    語（97年度偵字第23788號卷第78頁反面），又於偵查中稱
    ：「（為何要買兇？）因為我跟我姊姊丙○○都缺錢負債。
    我欠人家四、五百萬，丙○○說他欠人家一、二百萬，我們
    為了保險金就買兇」等語（97年度偵字第23788號卷第81頁
    ），則其在警詢及偵查均已直承欠債四、五百萬元，為了保
    險金才買兇無誤。按檢察官有訊問被告之權限，其應踐行之
    程序多有保障之規定，就刑事訴訟而言，其司法屬性甚高，
    檢察官於偵查程序取得之供述證據，其過程復尚能遵守法律
    之規定，是其訊問時之外部情況，積極上具有某程度之可信
    性，除消極上顯有不可信之情況者外，均得為證據，故主張
    其為不可信積極存在之一方，自應就此欠缺可信性外部保障
    之情形負舉證責任。被告乙○○就其在檢察官偵查時所言欠
    私人債務四、五百萬元之供述，既無從證明欠缺可信性，則
    其所言因欠債圖謀被害人張國鍾之保險金而買兇之殺人動機
    ，自屬可信。其謂無詐領保險金之動機云云，要係事後卸責
    之詞，而被告丙○○、甲○○於審理時均改為有利於被告乙○○之前開所述，顯均係迴護被告乙○○之虛詞，均不可採
    。被告乙○○確有共同謀議本案「假車禍真殺人」以詐領保
    險理賠金之犯罪計劃，並詐領如附表編號一至五所示保險理
    賠金之事實，事證明確，洵堪認定。
  (七)被告甲○○雖否認共犯上開犯行，辯稱：丙○○、己○○
    原本就認識，不需伊居間聯絡，渠等聯絡本案製造假車禍事
    宜之情形，伊均不知情，其間談到三百五十萬元之報酬，亦
    非伊幫忙撮合。且伊雖知丙○○要用假車禍殺被害人張國鍾
    ，但以為只是開玩笑，是到被害人張國鍾被撞死後才知悉。
    97年1月28日18時許，伊並未撥打電話通知己○○確定被
    害人張國鍾已從住家出門之事。丙○○給付伊十二萬元，
    其中八萬三千元是向伊借用之喪葬費，另三萬元是伊幫丙○○償還向案外人劉麗鳳借二十萬元之利息，剩下的是幫伊壓
    驚，並非伊居間幫忙丙○○聯絡製造假車禍的報酬。詹宏
    偉、丁○○、庚○○均不認識伊，足見伊未參與假車禍殺害
    被害人張國鍾之謀議計劃及行為，且以乙○○領得約八百萬
    元之保險金，己○○取得五百九十萬元報酬等金額相較，伊
    收取十二萬元顯不成比例，足顯伊非本案之共同正犯或幫助
    犯。故伊在被害人張國鍾被撞斃後，幫忙交付贓款五百九十
    萬元予己○○，至多成立刑法第349條之贓物罪，並不構成
    殺人罪或詐領保險金之詐欺取財罪之共同正犯或幫助犯。縱
    認伊於乙○○、丙○○詢問有無門路找人對被害人張國鍾製
    造假車禍後，有將訊息轉達予己○○知曉，所為傳遞訊息之
    行為，應僅係殺人罪之預備行為，僅成立刑法第271條第3項
    之預備殺人罪。但查：
  1.被告甲○○確有共同參與本案「假車禍真殺人」以詐領保險
    理賠金之犯罪計劃，負責與被告己○○聯繫，並因居中聯絡
    ，而自被告丙○○處拿取十二萬元之紅包等事實，業據其於
    警詢、偵查中及97年10月8日原審羈押訊問時，迭次就與前
    揭犯罪事實相符之情節，坦白承認（警卷第41至45頁、97
    年度偵字第23788號卷第106至110頁、原審聲羈字第1563號
    卷第9至10頁），並於原審審理時具結證稱：自己於偵查中
    關於檢察官訊問「車禍是真或假」之回答（97年度偵字第
    23788號卷第107頁）均實在等語，且補充稱：96年中旬在丙○○家中，丙○○談到要讓被害人張國鍾受傷，後來，於96
    年11、12月間，因己○○要求追加汽車強制責任險一百五十
    萬元，才變成要撞死被害人張國鍾，且因己○○有積欠伊款
    項，故原本即約定伊可從要付給己○○之報酬中，扣除應償
    還伊之金額。期間，伊雖曾反悔，但因己○○要求伊與丙○○要支付一百五十萬元之報酬（按此部分為被告己○○所否
    認），伊不得已只好繼續做下去等語（原審重訴字第4716號
    卷(一)第216頁反面、第217、218頁反面），核與被告乙○○
    於警詢、偵查中，被告丙○○於偵查中、被告己○○於偵查
    及原審審理時所為與前揭犯罪事實之供述，大致相符。被告
    乙○○更於原審準備程序時供稱：丙○○告知係透過甲○○
    製造假車禍來請領理賠等語（原審重訴字第4716號卷(一)第24
    頁反面），又被告丙○○於原審審理時具結證稱：伊是到第
    三次撞死被害人張國鍾後，因詹宏偉前來向伊催討報酬，才
    知本案是委託己○○做的等語（原審重訴字第4716號卷(二)第
    53、54頁），核與被告己○○於原審審理時供稱：96年5月
    間，甲○○拿被害人張國鍾之照片及被害人張國鍾所騎乘之
    機車車牌號碼向伊提議要製造假車禍，後來才說一定要撞死
    被害人張國鍾，才可以領到保險金，本案並非丙○○出面委
    託，報酬也是伊與甲○○商談的，在第三次撞死被害人張國
    鍾之前，伊從未與丙○○聯絡過此事等語（原審重訴字第
    4716號卷(一)第33頁反面至第34頁、第219頁、卷(二)第49頁、
    第50頁反面），再參之卷附被告甲○○、丙○○、己○○間
    之通信監察譯文，均係由被告己○○與甲○○聯絡，或由被
    告甲○○與丙○○聯絡，並無被告己○○與丙○○聯絡之紀
    錄。足見被告甲○○辯稱：未居中聯絡本案犯罪計劃云云，
    顯與前開事證相悖，自無足取。
  2.被告丙○○於審理時供稱：甲○○從未將門號0000000000
    號行動電話交給伊使用（原審重訴字第4716號卷(一)第107頁
    ），復否認於97年1月28日案發當天，有將被害人張國鍾騎
    機車從住家出門之訊息通知甲○○等語。查被告己○○始終
    供稱：97年1月28日18時許，是甲○○將被害人張國鍾已出
    門之訊息告知伊，並非丙○○（原審重訴字第4716號卷(一)第
    33頁反面、第219頁、卷(二)第46頁反面、第47頁），核與卷
    附之通信監察譯文紀錄相符。本院再參之被告甲○○之住處
    與被害人張國鍾之住家鄰近，顯示第三次作案前之97年1月
    28日18時17分、26分許，被告己○○以0000000000號行動電
    話與被告甲○○所有門號0000000000號行動電話聯絡，係由
    被告甲○○就近監視被害人張國鍾，並向被告己○○告知張
    國鍾確已從住家出門之訊息無誤，故被告甲○○辯稱：門號
    0000000000號行動電話於97年1月28日18時許是由丙○○在
    使用，非伊與己○○通話，伊未告知己○○有關張國鍾已從
    住家出門之訊息云云，顯不實在。
  3.被告丙○○於原審準備程序供稱：伊是向其他朋友借喪葬費
    ，並未向甲○○借八萬三千元的喪葬費，且伊未欠劉麗鳳二
    十萬元，不需要還利息，甲○○根本沒有幫伊還三萬元的利
    息給劉麗鳳。伊會給甲○○十二萬元，是因為甲○○幫伊找
    人來撞被害人張國鍾，向伊要的紅包等語（原審重訴字第
    4716號卷(一)第107頁），已指陳該十二萬元係給予被告甲○○找人撞被害人張國鍾之報酬無訛，被告丙○○嗣後雖改稱
    ：十二萬元是返還伊帶朋友去甲○○處打牌所積欠之款項云
    云（原審重訴字第4716號卷(二)第53頁反面），但與被告甲○○上開所辯之喪葬費及利息款並不相符。況被告甲○○關於
    此筆十二萬元部分，是在起訴後於原審審理中才加以辯解，
    衡情，該筆十二萬元若真與本案「假車禍真殺人」以詐領保
    險理賠金之犯罪計劃無關，被告甲○○為何於最初警偵訊時
    ，不立即據實陳明，竟遲至審理時始為表白？且被告甲○○
    就此筆十二萬元之辯解，又未能提出任何證據以實其說，自
    難採信。從而，應認被告甲○○於警詢及偵查中自承：伊因
    幫忙丙○○處理本案「假車禍真殺人」事宜，故由丙○○給
    付十二萬元的紅包等語，係屬實在，堪予採信。
  4.被告甲○○顯有參與本案「假車禍真殺人」以詐領保險理賠
    金之犯罪計劃之謀議，並分擔找尋行兇者（即被告己○○）
    ，及居中擔任被告丙○○與己○○之聯繫工作，事後又朋分
    十二萬元，足見其就上開犯罪計劃及實行，確與被告乙○○
    、丙○○、己○○、丁○○、詹宏偉及庚○○間有犯意之聯
    絡及行為之分擔。至如附表編號一至五所示之保險理賠金申
    領手續，雖非由被告甲○○辦理，但既屬上開犯罪計劃之終
    極目的，被告甲○○仍應就此部分詐欺取財之犯行，負共犯
    之刑責。
  (八)被告庚○○辯稱：被告詹宏偉、丁○○、己○○在原審之
    陳述，均未言有將本案殺人計劃告知被告庚○○，伊所以被
    扯入，只是己○○一時找不到原本要與詹宏偉同車之「阿益
    」者，故而臨時由詹宏偉找伊頂替，安排伊坐在詹宏偉所駕
    駛車輛之副駕駛座上，伊什麼事都不用做，並無知悉整個計
    劃之必要。97年1月27日伊雖有與詹宏偉至丁○○之按摩
    店，但己○○、丁○○、詹宏偉表示有重要事情要談，叫伊
    先到外面，伊只聽到渠等談論詹宏偉要分得一百五十萬元之
    類分錢的事情，因為己○○是做園藝造景的，伊以為是在談
    論做工程事，並無事前謀議之情。詹宏偉有告訴伊有一小
    條可以賺零用錢，伊詢問要做什麼，詹宏偉並未說明時間、
    內容、可賺多少錢等細節，因為那幾天伊均與詹宏偉在一起
    ，故於97年1月28日車禍發生當日，詹宏偉只告訴伊要去辦
    事，沒有說要製造假車禍撞死人。且伊雖坐在詹宏偉所駕車
    上，但有小睡一下，後來聽到車子碰撞聲音，才爬起來看，
    被害人張國鍾已跌倒，伊與詹宏偉即馬上下車，詹宏偉並打
    電話報警。車禍發生後，詹宏偉、己○○因分錢的事發生
    爭執，詹宏偉才告知伊上開車禍就是先前所提小條的工作，
    伊方知上開車禍是製造出來的，且事後並未分贓云云。但查
    ：
  1.被告庚○○確有於第三次撞死被害人張國鍾之前幾日，與被
    告己○○、丁○○、詹宏偉共同謀議，並於97年1月28日分
    擔坐在被告詹宏偉所駕車上，予以陪同之工作等情，業據被
    告庚○○於警詢、偵查中及原審97年10月8日羈押訊問時，
    均坦承不諱，復於原審審理時結證稱：「（你在警局說，案
    發前三、四天詹宏偉邀我...，討論分工細節...，詹宏偉尾
    隨追撞... 駕駛一部白色車輛離開等語，是否實在？）是的
    」等語（原審重訴字第4716號卷(一)第208頁），則依常理，
    倘若被告庚○○於警詢時之供述有任何與事實不合之處，自
    不可能於檢察官訊問及原審審理時，迭次承認自己於警詢時
    之陳述為真。又被告詹宏偉於本院審理時亦證稱：97年1 月
    28日駕車載庚○○在下午6點多時去撞被害人張國鍾之前，
    有跟庚○○說要帶他去賺一筆錢等語，雖又稱沒有向庚○○
    說要賺什麼錢，是等做完後，住在己○○家裡時才跟他說的
    （指假車禍真殺人）云云（本院上重訴字第30號卷(二)第46
    頁反面、第47頁），然被告詹宏偉於原審準備程序時供稱：
    伊於97年1月27日帶庚○○到丁○○之按摩店之前，即有告
    訴庚○○要帶他去賺錢，之後，在丁○○之按摩店，是由丁○○、己○○跟庚○○說明，伊沒有明確跟庚○○說要做什
    麼，但有詢問庚○○要不要跟，如果不要跟就回去，庚○○
    說好等語（原審重訴字第4716號卷(一)第142頁反面），及於
    原審審理時具結證稱：第三次撞死被害人張國鍾前一、二天
    ，伊與庚○○均在丁○○處，己○○、丁○○均有問過庚○○要不要參加本件計劃，伊也有詢問庚○○之意願，庚○○
    本來有猶豫，但後來還是參加等語（原審重訴字第4716號卷
    (一)第210頁反面、第213頁），而本案「假車禍真殺人」以詐
    領保險理賠金之犯罪計劃，事關人命，原本要由被告詹宏偉
    佯裝係一般車禍，而由被告詹宏偉承擔過失致死罪責，為免
    事跡敗露，自以愈少人知道愈好，若被告庚○○不知情，被
    告詹宏偉不會無故邀約被告庚○○同行，更不可能於97年1
    月28日追撞被害人張國鍾時，讓被告庚○○搭乘同車而犯案
    。加以被告庚○○在97年1月28日前幾日均同進出，於第三
    次撞死被害人張國鍾後，亦出借自己名義，供被告詹宏偉買
    車登記使用，顯見兩人情誼匪淺，被告詹宏偉更供稱：有明
    確告知庚○○若無意參加，就不要跟隨等語，足徵被告詹宏
    偉無構陷被告庚○○之動機及必要。故倘非被告庚○○確實
    有意參與第三次撞死被害人張國鍾之計劃，被告詹宏偉應無
    設詞誣攀被告庚○○之可能。再者，被告庚○○於警詢時曾
    供稱：詹宏偉有說要分一份報酬給伊等語（警卷第13頁），
    被告詹宏偉於原審審理時則結證稱：是己○○說要分一份報
    酬給庚○○（原審重訴字第4716號卷(一)第213頁反面）。衡
    情，若被告庚○○完全不知情，被告己○○、詹宏偉豈需將
    自己冒著殺人犯罪之報酬，朋分予不相干之人？基此，益顯
    被告庚○○前於警詢、偵查中暨原審97年10月8日羈押訊問
    時所為參與犯罪之自白，確與事實相符，堪予採信。
  2.被告己○○於本院審理時雖具結供稱：「（你在地院時有講
    ，我只知道庚○○要參與，他到底要參與什麼？）因為這件
    事我只跟詹宏偉講，之前都是透過阿益跟詹宏偉、丁○○、
    庚○○聯絡，這件事是因為阿益後來沒有出現，詹宏偉要求
    要再找一個人，我跟他說你找什麼人不關我的事。（你本人
    有無承諾過要給庚○○任何報酬？）我有跟詹宏偉講過，詹
    宏偉跟我說他跟庚○○算就好了。（詹宏偉97年1月27日是
    否有帶庚○○去丁○○的按摩店？）是。（詹宏偉說你有跟
    庚○○說明要做什麼事情？）我沒有跟庚○○說要做什麼事
    情。（你是否有說要分一份報酬給庚○○？）我是有跟詹宏
    偉這樣講。（為什麼要這樣講？）詹宏偉跟我說，如果阿益
    沒有出現，他要請庚○○坐在他旁邊，我有說那報酬方面怎
    麼算，詹宏偉說這個部分他再跟庚○○算」等語（本院上重
    訴第30號卷(二)第47頁反面至48頁），被告丁○○亦供稱：伊
    沒有跟庚○○談到本件假車禍撞死被害人之事，伊不清楚庚○○有無與詹宏偉、己○○談過云云（原審重訴字第4716
    號卷(一)第37頁反面、卷(二)第106頁），但渠二人均只在撇清
    自己有跟被告庚○○談及與上開犯罪計劃之第三次撞死被害
    人張國鍾有關之事宜，被告己○○並推諉給被告詹宏偉，被
    告丁○○則推卸給被告詹宏偉及己○○。此等消極否認自己
    有向被告庚○○說明上開犯罪計劃之供述，並非否定被告詹
    宏偉有明確告知被告庚○○關於第三次撞死被害人張國鍾之
    犯罪計劃之情事，尚無從資為任何有利於被告庚○○之徵憑
    。
四、綜上所陳，被告七人被訴前揭殺人及詐欺取財罪證明確，犯
    行均堪認定。
五、論罪科刑：
  (一)按共同正犯之意思聯絡，原不以數人間直接發生者為限，即
    有間接之聯絡者，亦包括在內。最高法院77年台上字第2135
    號判例可資參照。故被告乙○○、丙○○雖均未與被告己○○、丁○○、詹宏偉就第一次撞傷被害人張國鍾、第二次勘
    察地形部分，及與被告己○○、丁○○、詹宏偉、庚○○就
    第三次撞死被害人張國鍾部分，有直接之聯絡，被告甲○○
    亦未與被告丁○○、詹宏偉、庚○○等人有直接之聯絡，但
    既均在實行同一「假車禍真殺人」以詐領保險理賠金之犯罪
    計劃，依前開判例意旨，應認被告乙○○、丙○○、甲○○
    、己○○、丁○○、詹宏偉就第一次撞傷被害人張國鍾、第
    二次勘察地形，及被告七人就第三次撞死被害人張國鍾，分
    別有犯意之聯絡及行為之分擔，皆為共同正犯。又被告乙○○、丙○○、甲○○、己○○、丁○○、詹宏偉就第二次勘
    察地形部分，僅屬殺人罪之預備行為，已為後續之實施殺人
    行為即第三次撞死被害人張國鍾部分所吸收，不另論罪。公
    訴人雖謂：被告詹宏偉與己○○駕駛車牌號碼4368－WD號之
    吉普車尾隨被害人張國鍾，係伺機要自後追撞被害人張國鍾
    所騎乘之車輛，而以此方式著手殺人之犯行，最後因跟丟張
    國鍾而未得逞云云，但被告詹宏偉於原審審理時已加否認，
    辯稱：該次沒有要跟蹤被害人張國鍾，當日也沒有看到被害
    人張國鍾等語（原審重訴字第4716號卷(一)第20頁反面），且
    除被告詹宏偉、己○○之自白外，別無其他補強證據可證渠
    等二人關於此部分之自白為真，難以遽認被告詹宏偉、己○○有公訴人此部分所指跟丟被害人張國鍾之犯行。此行既只
    在勘察地形，即難認已著手於殺人罪之構成要件行為，自不
    能以殺人未遂罪論處，公訴人就此部分指已著手於殺人之犯
    行，即有未洽。再者，被告乙○○、丙○○、甲○○、己○○、丁○○、詹宏偉雖有第一次撞傷被害人張國鍾及第三次
    撞死被害人張國鍾之犯行，但均係為達同一「假車禍真殺人
    」以詐領保險理賠金之犯罪計劃，所接續實施之不同手段，
    侵害同一法益，並無證據顯示被告乙○○、丙○○、甲○○
    、己○○、丁○○、詹宏偉在第一次撞傷被害人張國鍾後，
    係共同另行起意，方為第三次撞死被害人張國鍾之犯行，此
    由被告己○○受託執行此一「假車禍真殺人」之犯罪計劃後
    ，對於要找何人共同違犯、如何實行等細節，不曾與被告乙○○、丙○○、甲○○商議，益可證之，是應認被告乙○○
    、丙○○、甲○○、己○○、丁○○、詹宏偉所為第一次撞
    傷被害人張國鍾及第三次撞死被害人張國鍾之犯行，均為接
    續犯，皆屬單純一罪。公訴人認被告乙○○、丙○○、甲○○、己○○、丁○○、詹宏偉就第一次撞傷被害人張國鍾，
    係另犯刑法第271條第2項、第1項之殺人未遂罪，亦有未合
    。
  (二)核被告乙○○、丙○○、甲○○、己○○、丁○○、詹宏偉
    就犯罪事實二所為，均係犯刑法第271條第1項之殺人既遂罪
    ；被告庚○○就第三次撞死被害人張國鍾部分，係犯刑法第
    271條第1項之殺人既遂罪。又被告詹宏偉於第三次追撞被害
    人張國鍾後，隨即撥打110報警，並陳明其為肇事者及肇事
    經過，表明願意接受裁判，此有其警詢及報案資料在卷可稽
    ，雖被告詹宏偉當時陳明之肇事經過，並未言明係假車禍真
    殺人，但自首以告知犯罪為已足，行為人只要以自己之行為
    為申告內容，而足使刑事追訴機關憑以查明該犯罪之真相即
    為已足，並不以申告內容與事實真相完全相符為必要，故如
    自首者為過失致人於死，事實上為故意殺人時，仍應認為自
    首。本件公訴人在未查悉被告詹宏偉與其餘六名被告係共同
    基於殺人之犯意，而為第三次撞死被害人張國鍾之犯行前，
    原雖以被告詹宏偉涉犯刑法第276條第1項之過失致死罪嫌，
    提起公訴，原審以97年度交易字第358號受理後，經追查及
    審理結果，認上開車禍實係被告詹宏偉與其餘六名被告共謀
    「假車禍真殺人」以詐領保險理賠金之犯罪計劃，被告詹宏
    偉就第三次撞死被害人張國鍾之犯行，應係犯刑法第271條
    第1項之殺人既遂罪，惟其基本事實同一，原審因而變更其
    起訴法條，予以審理，揆諸上開說明，被告詹宏偉就其殺人
    行為，仍發生自首之效力，應依自首之規定減輕其刑。至被
    告七人就犯罪事實三所載詐領如附表編號一至五所示保險理
    賠金部分，均係犯刑法第339條第1項之詐欺取財罪。被告七
    人就此部分犯行，有犯意之聯絡及行為之分擔，皆為共同正
    犯。被告乙○○、丙○○申請如附表所示保險理賠及領得理
    賠金之時間雖有先後，且申請之對象不只一家保險公司，但
    均係為達同一「假車禍真殺人」以詐領保險理賠金之犯罪計
    劃，而向不同之保險公司申請理賠，應認係基於同一詐欺取
    財之犯意聯絡之數舉動，在刑法評價上，以合為包括之一行
    為予以評價，較為合理。被告七人之一詐欺取財犯行，同時
    致使被害人美國安泰人壽保險股份有限公司臺灣分公司、南
    山人壽保險股份有限公司、紐西蘭商康健人壽保險股份有限
    公司臺灣分公司、第一產物保險股份有限公司受騙給付理賠
    金，均觸犯構成要件相同之詐欺取財罪，為同種想像競合犯
    ，均應依刑法第55條規定，從一重之詐欺取財罪處斷。被告
    七人所犯殺人既遂罪及詐欺取財罪，均犯意各別，行為互殊
    ，皆應分論併罰。又被告丁○○前於85年間因竊盜罪，經臺
    灣新竹地方法院以85年度易字第3097號判決判處有期徒刑一
    年二月，緩刑五年確定，嗣因於緩刑期間另犯竊盜罪，遭撤
    銷緩刑，於92年2年18日入監執行，於92年11月5日因縮短刑
    期假釋出監並付保護管束，迄93年4月1日期滿未經撤銷，視
    為執行完畢等情，有臺灣高等法院被告前案紀錄表可按，其
    受徒刑之執行完畢，或一部之執行而赦免後，五年以內故意
    再犯本件有期徒刑以上之二罪，皆為累犯，除所犯殺人既遂
    罪部分之法定刑死刑、無期徒刑部分，依法不得加重外，其
    餘均依法加重其刑。
  (三)1.原審就被告詹宏偉部分雖予論科，惟查該被告對於第三次
      撞死被害人張國鍾之行為，合於自首規定，已如前述，乃
      原判決未予論敘減輕其刑，顯有未合，該被告上訴以此指
      摘原判決不當，為有理由；檢察官就該被告共同殺人部分
      提起上訴認為量刑過輕雖無可取，然原判決既有不當，即
      應就該被告共同殺人部分予以撤銷改判，爰審酌該被告為
      財淪為殺手，製造假車禍殺人，惡性重大，惟犯後尚能坦
      承犯行等一切情狀，依刑法第62條前段減輕其刑後，量處
      有期徒刑十三年示懲。
    2.原審就被告乙○○、丙○○、甲○○、己○○、丁○○、
      庚○○等六人部分及被告詹宏偉關於詐欺取財部分，適用
      刑法第28條、第271條第1項、第339條第1項、第55條、第
      47條第1項、第51條第4款、第5款、刑法施行法第1條之1
      之規定，並審酌：
      (1)被告庚○○前無任何犯罪紀錄，素行良好，有臺灣高等
        法院被告前案紀錄表可按，其雖係貪圖報酬，為財而殺
        人，至為可議，但其之所以會參與第三次撞死被害人張
        國鍾，乃因案發前幾天均與被告詹宏偉在一起，一時失
        慮，而應被告詹宏偉之請求，於97年1月28日被告詹宏
        偉駕車碰撞被害人張國鍾時，陪伴在旁，以壯膽量，所
        分擔之工作甚微，且並非在本案「假車禍真殺人」以詐
        取保險理賠金之犯罪計劃之初，即共同參與，而係迨被
        告己○○、丁○○、詹宏偉已在討論於97年1月28日第
        三次撞死被害人張國鍾之細節時，才於案發前二、三日
        之某時，決意加入，且事後並未分得任何報酬，參與本
        案之犯罪情節不重，則以被告庚○○犯罪之原因、涉案
        程度，及所為與被害人張國鍾被撞死亡之關聯性等等，
        綜合以觀，認就被告庚○○所犯殺人既遂罪部分，縱量
        處最低法定刑即有期徒刑十年，依一般社會通念，仍有
        罪刑不相當之不適當感，在客觀上足以引起一般同情，
        爰依刑法第59條規定，就所犯殺人罪部分，酌減其刑後
        ，就共同殺人部分，量處有期徒刑七年六月，就共同詐
        欺取財部分量處有期徒刑十月，並定應執行刑為有期徒
        刑八年。
      (2)被告乙○○、丙○○前雖均無任何犯罪紀錄，素行良好
        ，有臺灣高等法院被告前案紀錄表可按，但為共同謀求
        鉅額保險理賠金，不顧人倫，狼狽為奸，殺害自己兄長
        ，且在本案「假車禍真殺人」以詐領保險理賠金之犯罪
        計劃中，係居於出錢買兇之業主地位，惡性重大，影響
        社會風氣至鉅，再考之犯後被告乙○○本於偵查中坦承
        犯行，但於審理時卻翻異前詞，飾詞狡辯，被告丙○○
        雖能坦認犯行，但就被告乙○○涉案部分，則於審理時
        予以迴護，未就案情完全吐實，犯後態度不佳等一切情
        狀，就共同殺人部分均處無期徒刑，暨依刑法第37條第
        1項之規定宣告褫奪公權終身，就共同詐欺取財部分，
        各量處有期徒刑二年，均應執行無期徒刑，褫奪公權終
        身。
      (3)被告己○○前雖無任何前科紀錄，被告丁○○則為累犯
        ，均正值青壯年，竟不思進取，為財淪為殺手，嚴重危
        害社會秩序，惡性重大；被告己○○、丁○○在本案「
        假車禍真殺人」以詐領保險理賠金之犯罪計劃中之角色
        、分工情形、朋分利得之多寡等，再考之被告己○○、
        丁○○犯後均能坦承犯行，態度尚屬良好等一切情狀，
        就被告己○○共同殺人部分處有期徒刑十四年，共同詐
        欺取財部分，處有期徒刑一年六月，並定應執行刑為有
        期徒刑十五年；就被告丁○○共同殺人部分處有期徒刑
        十四年六月，共同詐欺取財部分量處有期徒刑一年八月
        ，應執行有期徒刑十五年六月。
      (4)被告甲○○前無任何犯罪紀錄，素行良好，有臺灣高等
        法院被告前案紀錄表可按，其雖未親自行兇，但與被害
        人張國鍾未有任何過節，竟居間聯繫買兇殺人事宜，惡
        性重大，但分得之報酬非多，再考之被告甲○○犯後未
        能全然坦認犯行之犯後態度等一切情狀，就共同殺人部
        分處有期徒刑十一年，共同詐欺取財部分，量處有期徒
        刑一年六月，應執行有期徒刑十二年。
      (5)被告詹宏偉詐欺取財部分，審酌其無前科及詐領保險金
        僅取得三十餘萬元之款項等情狀，量處有期徒刑一年六
        月。
      (6)以上被告乙○○、丙○○、己○○、丁○○、甲○○、
        庚○○等六人部分及被告詹宏偉詐欺取財部分，原審判
        決認事用法及量刑均無不合，公訴人對之上訴謂被告等
        量刑過輕及被告丙○○、甲○○、己○○、詹宏偉上訴
        謂量刑過重，以及被告乙○○上訴否認犯罪，均無可採
        ，為無理由，均應予駁回。被告詹宏偉所犯共同殺人與
        詐欺取財二罪，並定其執行刑為有期徒刑十四年示懲。
        又被告等共同詐騙安泰人壽公司保險金部分，係被告等
        基於同一詐欺取財之犯意聯絡詐騙數家保險公司之數舉
        動之一部分，為想像競合犯，已說明如前，原審就該部
        分亦已一併裁判；至安泰人壽公司於97年3月3日匯入被
        告乙○○帳戶之款項，則為安泰人壽公司退還溢繳之保
        險費，非本件詐欺取財罪詐得之保險金，公訴人上訴意
        旨指原審就此部分漏未裁判，非可採取。另被告等二次
        駕車殺害張國鍾及一次勘查地形，為殺人行為之接續犯
        單純一罪，已如前述，公訴人上訴謂非屬接續犯，應分
        別論罪云云，亦非可採，均應予駁回。
    3.扣案物均不宣告沒收：
      (1)被告詹宏偉雖被查扣華南銀行金融卡一張、郵政儲金金
        融卡四張、車禍和解書一張、PANASONIC牌行動電話一
        具、NOKIA牌行動電話一具（含門號0000000000號SIM卡
        一張）（97年度警聲搜字第4546號卷第111頁），但前
        開金融卡、PANASONIC牌行動電話一具均與前揭犯罪事
        實無關；車禍和解書則非供犯罪所用或預備供犯罪所用
        或因犯罪所得之物，均核與刑法第38條沒收之要件不合
        。扣案之NOKIA牌行動電話雖供作聯繫本案假車禍真殺
        人計劃之用，但非專供本案犯罪所用之物，亦非違禁物
        。
      (2)被告己○○雖被查扣如97年度警聲搜字第4546號卷第
        115頁扣押物品目錄表所有人欄標註「己○○」所示之
        物，但除扣案之WINII手機一支（含門號0000000000號
        SIM卡一張），係供本案假車禍真殺人計劃聯絡之用外
        ，其餘扣案物均與前揭犯罪事實無關，核與刑法第38條
        沒收之要件不合。扣案之WINII手機一支雖供作聯繫本
        案假車禍真殺人計劃之用，但非專供本案犯罪所用之物
        ，亦非違禁物。
      (3)被告丁○○雖被查扣如97年度警聲搜字第4546號卷第
        121頁扣押物品目錄表所示之物，但除扣案之門號
        0000000000號SIM卡一張係供本案假車禍真殺人計劃聯
        絡之用外，其餘扣案物均與前揭犯罪事實無關，核與刑
        法第38條沒收之要件不合。扣案之前開SIM卡一張雖供
        作聯繫本案假車禍真殺人計劃之用，但非專供本案犯罪
        所用之物，亦非違禁物。
      (4)被告丙○○雖被查扣門號0000000000號行動電話一支，
        且係供本案假車禍真殺人計劃聯絡之用，但非專供本案
        犯罪所用之物，亦非違禁物。
      (5)被告甲○○雖被查扣如97年度警聲搜字第4546號卷第
        134頁扣押物品目錄表所示之物，除其中行動電話一支
        係供本案假車禍真殺人計劃聯絡之用外，其餘扣案物均
        非供前開犯行所用或預備供使用或所得之物，核與刑法
        第38條沒收之要件不合。扣案之前開行動電話一支雖供
        作聯繫本案假車禍真殺人計劃之用，但非專供本案犯罪
        所用之物，亦非違禁物。
      (6)被告乙○○雖被查扣如97年度警聲搜字第4546號卷第
        138頁扣押物品目錄表所示之物，但均非供前開犯行所
        用或預備供使用或所得之物，非屬違禁物。
      (7)以上之物，原審認不予宣告沒收，經核均無不合。
    4.公訴人雖請求就被告七人均依刑法第90條規定，宣告刑前
      強制工作。然刑法第90條第1項規定：「有犯罪之習慣或
      因遊蕩或懶惰成習而犯罪者，於刑之執行前，令入勞動場
      所，強制工作。」公訴人並未提出任何證據證明被告七人
      有犯罪之習慣，或因遊蕩或懶惰成習而犯罪，亦查無被告
      七人有合於前開宣告強制工作要件之情狀。另按被告乙○○、丙○○既均經判處無期徒刑，需終身監禁，永久與社
      會隔離，亦無再施以矯正處分之必要，原審就公訴人此部
      分所請，未予准許，並無不合。
    5.公訴人雖僅就被告詹宏偉所為第三次撞死被害人張國鍾之
      犯行提起公訴，然檢察官就犯罪事實一部起訴者，其效力
      及於全部，刑事訴訟法第267條定有明文。被告詹宏偉為
      遂行殺人計劃，另有前揭第一次撞傷被害人張國鍾及第二
      次勘察地形之犯罪事實，且與前揭論罪科刑之殺人既遂罪
      間，有接續犯（第一次撞傷被害人張國鍾部分）、吸收犯
      （第二次勘察地形）之關係，已如前述，本院自應就被告
      詹宏偉所犯屬於單純一罪之第一次撞傷被害人張國鍾及第
      二次勘察地形之犯行，一併加以裁判。公訴人另就被告詹
      宏偉所為第一次撞傷被害人張國鍾及第二次勘察地形之犯
      行，追加起訴，顯係重複起訴，原審已就此部分另以98年
      度重訴字第832號為不受理判決，併此明。另臺灣臺中
      地方法院檢察署98年度偵字第11541號被告乙○○詐欺案
      件與該等業經起訴之97年度偵字第23788、24638號為事實
      上同一案件，本院自應併予審理，均附此敘明。
六、據上論斷，應依刑事訴訟法第368條、第369條第1項前段、
    第364條、第299條第1項前段，刑法第271條第1項、第62條
    前段、第51條第5款，判決如主文。
本案經檢察官戊○○到庭執行職務。
中    華    民    國    98    年    7     月    30    日
            刑事第一庭    審判長法  官  陳  紀  綱
                                法  官  張  智  雄
                                法  官  陳  欣  安
以上正本證明與原本無異。
殺人罪部分，得上訴。
詐欺罪部分，不得上訴。
如不服本判決應於收受送達後10日內向本院提出上訴書狀，其未
敘述上訴之理由者，並得於提起上訴後10日內向本院補提理由書
（均須按他造當事人之人數附繕本）「切勿逕送上級法院」。
                                書記官  吳  姁  穗
中    華    民    國    98    年    7     月    30    日
附錄：
中華民國刑法第271條
殺人者，處死刑、無期徒刑或十年以上有期徒刑。
前項之未遂犯罰之。
預備犯第一項之罪者，處二年以下有期徒刑。
中華民國刑法第339條第1項
意圖為自己或第三人不法之所有，以詐術使人將本人或第三人之
物交付者，處五年以下有期徒刑、拘役或科或併科一千元以下罰
金。
附表：
┌──┬─────┬─────┬───────┬──────┬───────────┬──────┬──────┬───────┐
│編號│保險公司  │保險險種  │保額（新臺幣）│生效日期    │受益人（與張國鍾關係）│申請理賠者  │給付理賠金  │給付金額及方式│
│    │          │          │              │（民國）    │                      │及申請日期  │日      期  │（新臺幣）    │
├──┼─────┼─────┼───────┼──────┼───────────┼──────┼──────┼───────┤
│一  │美國安泰人│壽險      │3,000,000元   │83年6月25日 │第一順位：乙○○（弟）│乙○○於97年│97年3月17日 │2,963,845 元匯│
│    │壽保險股份│          │              │            │                      │1 月31日提出│            │入乙○○池上郵│
│    │有限公司臺│          │              │            │第二順位：邱元政      │申請        │            │局帳戶        │
│    │灣分公司  ├─────┼───────┤            │（姪子，乙○○之子）  ├──────┼──────┼───────┤
│    │          │意外傷殘保│4,200,772元   │            │                      │乙○○於97年│97年3月7日  │4,237,028 元匯│
│    │          │險        │              │            │                      │2 月4 日提出│            │入乙○○池上郵│
│    │          │          │              │            │                      │申請        │            │局帳戶        │
├──┼─────┼─────┼───────┼──────┼───────────┼──────┼──────┼───────┤
│二  │美商喬治亞│壽險      │1,000,000元 │83年10月2日 │原第一順位：邱錦鳳    │乙○○於│        │共計      │
│    │人壽（嗣由├─────┼───────┤            │        （父，已死亡）│97 年1月31日│97年3 月17日│1,813,321 元匯│
│    │美國安泰人│壽險      │1,000,000元 │            │  第二順位：邱元鴻    │以邱元鴻法定│            │入邱元鴻楊梅高│
│    │壽保險股份│          │              │            │  （姪子，乙○○之子）│代理人之身分│            │榮郵局帳戶    │
│    │有限公司臺│          │              │            │                      │提出申請    │            │              │
│    │灣分公司概├─────┼───────┤            │後更改為：            ├──────┼──────┼───────┤
│    │括承受）  │意外傷殘保│4,121,673元 │            │第一順位：邱元鴻      │乙○○於97│97年3月7日│            │
│    │          │險        │              │            │第二順位：邱元政      │年2 月4 日以│            │4,144,555 元匯│
│    │          │          │              │            │                      │邱元鴻法定代│            │入邱元鴻楊梅高│
│    │          │          │              │            │                      │理人之身分提│            │榮郵局帳戶    │
│    │          │          │              │            │                      │出申請      │            │              │
├──┼─────┼─────┼───────┼──────┼───────────┼──────┼──────┼───────┤
│三  │南山人壽保│壽險      │400,000元     │90年1 月11日│第一順位：邱錦鳳      │乙○○於97年│97年2 月22日│共計3,847,309 │
│    │險股份有限├─────┼───────┤            │第二順位：乙○○      │2 月4 日提出│            │元匯入乙○○開│
│    │公司      │壽險      │400,000元     │            │                      │申請        │            │設在池上郵局帳│
│    │          ├─────┼───────┤            │                      │            │            │戶            │
│    │          │傷害險    │3,091,254元   │            │                      │            │            │              │
├──┼─────┼─────┼───────┼──────┼───────────┼──────┼──────┼───────┤
│四  │美商康健人│團體意外傷│1,000,000元   │95年1月23日 │邱元政                │乙○○以邱元│97年2月27日 │將1,000,000 元│
│    │壽保險股份│害保險    │              │            │                      │政法定代理人│            │匯入邱元政彰化│
│    │有限公司臺│          │              │            │                      │之身分，填具│            │銀行新明分行帳│
│    │灣分公司（│          │              │            │                      │申請書後，指│            │戶            │
│    │嗣更名為紐│          │              │            │                      │示配偶吳月麗│            │              │
│    │西蘭商康健│          │              │            │                      │於97年2 月22│            │              │
│    │人壽保險股│          │              │            │                      │日辦理      │            │              │
│    │份有限公司│          │              │            │                      │            │            │              │
│    │臺灣分公司│          │              │            │                      │            │            │              │
│    │）        │          │              │            │                      │            │            │              │
├──┼─────┼─────┼───────┼──────┼───────────┼──────┼──────┼───────┤
│五  │第一產物保│強制汽車責│1,500,000元   │            │                      │丙○○於97年│97年3月17日 │1,500,000 元匯│
│    │險股份有限│任保險    │              │            │                      │2 月18日或之│            │入乙○○合作金│
│    │公司      │（J6-9028 │              │            │                      │前之同月某日│            │庫商業銀行神岡│
│    │          │號）      │              │            │                      │提出申請，並│            │分行帳戶      │
│    │          │          │              │            │                      │於97年2 月18│            │              │
│    │          │          │              │            │                      │日全權委由邱│            │              │
│    │          │          │              │            │                      │俊欽處理領取│            │              │
│    │          │          │              │            │                      │理賠金事宜  │            │              │
└──┴─────┴─────┴───────┴──────┴───────────┴──────┴──────┴───────┘


司法院資訊處製作；財團法人民間司法改革基金會備份。
